【裁判字號】    89,訴,433
【裁判日期】    891121
【裁判案由】    違反毒品危害防制條例
【裁判全文】
臺灣屏東地方法院刑事判決                          八十九年度訴字第四三三號
    公  訴  人  臺灣屏東地方法院檢察署檢察官
    被      告  乙○○
    選任辯護人  蘇精哲
                范仲良
                王正嘉
右列被告因違反毒品危害防制條例案件，經檢察官提起公訴（八十九年度偵字第三三
四二號），本院判決如左：
    主  文
乙○○販賣第二級毒品，處有期徒刑柒年貳月。
扣案之第二級毒品安非他命（毛重）玖點伍公克，沒收銷燬之；犯罪所得新台幣仟
元沒收之，如全部或一部不能沒收時，以其財產抵償之。
    事  實
一、乙○○明知第二級毒品安非他命為違禁物，不得非法施用、持有或販賣；竟基於
    意圖營利之犯意，以不知情之鍾國福所有之電話號碼0000000000號行
    動電話為對外聯絡工具之方式，販賣安非他命予不特定人圖利；並於民國八十九
    年五月三十一日十三時十三分許，在屏東縣麟洛公園處，將一小包之安非他命（
    毛重）一．六公克，以新台幣（下同）三千元之價格，販賣予戊○○圖利（戊○○所涉持有安非他命部分業由檢察官另行起訴，戊○○購買後將之分裝成三小包
    ）。嗣經警於同年六月一日十六時三十分許，在屏東縣屏東市○○街濃來髮廊前
    ，查獲闕禎惠持有該安非他命三小包，並依闕禎惠之供述，於同年六月一日二十
    時十分許，循線在屏東縣竹田鄉○○村○○路大明國小前查獲乙○○，並當場扣
    得乙○○持有之安非他命四小包（毛重）九．五公克。
二、案經屏東縣警察局移送臺灣屏東地方法院檢察署檢察官偵查起訴。
    理  由
一、訊據被告乙○○於警、偵訊中及本院審理時，均矢口否認有何販賣安非他命之犯
    行，辯稱：並無販賣安非他命之事實，且不認識戊○○，及所有之電話號碼00
    00000000號行動電話業已遺失云云。經查：
    (一)被告上開販賣第二級毒品安非他命予戊○○之事實，業據證人戊○○於遭查獲
      持有第二級毒品安非他命案件移送檢察署複訊時，指認係向暫押在臺灣屏東地
      方法院檢察署法警室拘留所內之被告乙○○購買（詳偵查卷第十一頁背面），
      且經證人戊○○迭於警、偵訊中及本院審理時指證歷歷，復有證人戊○○於本
      院調查中結證稱：係以電話號碼0000000000號行動電話，於五月三
      十一日打被告持有之電話號碼0000000000號行動電話購買安非他命
      等語明確（詳本院卷第十九頁、第六十三頁、第六十三頁背面、第一百四十頁
      ），核與上開電話號碼0000000000號、0000000000號等
      二行動電話，確有於同年五月三十一日十一時二十八分三十一秒起至同日十三
      時十二分三十一秒止，共計有十一次之通話紀錄之事實相符（詳偵查卷第四十
      六頁），有台灣大哥大股份有限公司提供之上開電話號碼000000000
      0號行動電話之通聯紀錄一份附於偵查卷內可資佐證。
      (二)被告雖辯稱：五月三十一日係在娘家與人談修車之事，不可能於當日十三時
      許販買毒品給證人戊○○，並請求訊問證人甲○○、丁○○、鄧偑君為證；惟
      證人甲○○到庭則結證稱：「我是在家兼差做修車的，住在她『指被告』娘家
      隔壁，我有聽到她車撞壞，她沒有來找過我」，「被告幾月幾日回娘家我不清
      楚，我是偶而看到她」等語（詳本院卷第一百四十頁背面、第一百四十一頁）
      ，則從證人甲○○之證詞以觀，根本不能執為證明被告於五月三十一日未販賣
      毒品予戊○○之有利證明。另證人丁○○（即被告姊姊之子）到庭結證稱：「
      五月三十一日早上七、八點，『阿姨』《即被告》打電話給我說要帶小孩上學
      ，當時我阿姨說沒有車，我就騎機車過去，我阿姨就騎我機車載小孩去學校，
      快九點時我載鄧偑君、阿姨到我外公家，直到下午五、六點才走的，這中間我
      阿姨沒有出去」，「早上阿姨打電話給我，我大約在七點多打電話給我女朋友
      ，然後我騎我女友之機車到阿姨家，我載小孩上學，八點多三人到我外公家，
      十一點我們在摘檳榔，我阿姨也有在摘，我女朋友也有摘，外公也在摘，摘到
      一、二點，一點多時有朋友找我阿姨看車子，我女友的爸爸三點多時有來」等
      語；證人鄧偑君（即證人丁○○之女友）則到庭結證稱：「丁○○打電話給我
      叫我騎機車過去載丁○○，然後丁○○就載我到乙○○家，丁○○就騎我機車
      載乙○○的小孩去上學；後來丁○○就載我、乙○○到乙○○娘家，我們在那
      裏摘檳榔，我並在那裏等我父親鄧永春，我等到下午一、二點我爸爸才來與乙○○談修車之事，我們是九點多到丁○○外公家，九點多就在那裏幫忙摘檳榔
      ，我們是在下午四、五點時，我、丁○○、乙○○才離開」等語（證人之證詞
      均詳本院卷第一百七十八頁至第一百七十九頁）。本院認為證人丁○○係被告
      之姨甥、為三親等旁系血親，證人鄧偑君則為證人丁○○之女友，縱認證人丁○○、鄧偑君二人確有於五月三十一日陪同被告至被告之娘家之事實，惟證人
      丁○○、鄧偑君二人之證詞不免有迴護被告而不願透露被告有無在五月三十一
      日十三時許有外出販賣毒品予證人戊○○之情，或根本不知道被告有外出及外
      出作何事，被告亦不可能告知證人丁○○、鄧偑君欲外出販賣毒品之事，乃屬
      人情之常；又參以證人戊○○已承認確有於五月三十一日向被告乙○○購買毒
      品之事實，且有行動電話通聯紀錄可為佐證，故本院認為上開證人丁○○、鄧
      偑君二人之證詞尚不得採為被告確無販賣毒品予證人戊○○之事實，要屬無疑
      。
    (三)被告選任辯護人雖辯稱：「證人戊○○於警訊中供稱：『於一個星期前下午十
      三時，她《指被告》在屏東縣麟洛公園將安非他命賣給我』，嗣後於內勤檢察
      官偵訊時，則明確指稱：『我在八十九年五月二十五日下午一點在麟洛公園用
      三千元向乙○○《即被告》買安非他命』．．．證人戊○○被警方逮捕時間為
      八十九年六月一日，則何以證人於警訊與檢察官調查時，對於前一天被告賣毒
      品給她的事情無從記憶，反而詳細指稱時間為八十九年五月二十五日．．．證
      人之證言對於有關何時向被告買毒品之與犯罪事實重大關聯之事實，其證言先
      後矛盾，且其後改稱五月三十一日，就是其被警方逮捕之前一天，若被告確實
      於當天有販賣毒品予他《指證人》之犯行，豈有記錯、說錯之可能，可見其於
      鈞院所陳述之證言，顯然違背經驗法則．．．」等語（詳本院卷第一百七十頁
      至第一百七十一頁辯護意旨狀）。然查，證人戊○○年甫二十歲（六十九年四
      月二十八日生），年紀尚輕且社會閱歷非多，於八十九年六月一日為警查獲持
      有毒品案件警訊時，不免因遽受警訊而心慌且欲隱瞞部分案情，即有可能因而
      於警訊中未詳細供明向被告購買毒品之確切時間，已據另證人丙○○即查獲本
      案之屏東縣警察局刑警隊偵查員到庭結證稱：「係證人（指戊○○）自己之陳
      述她不太記得」等語可為佐證（詳本院卷第二十一頁）；復於證人戊○○移送
      內勤檢察官複訊時，證人戊○○亦有可能依警訊中所供稱之一星期自行推算約
      為五月二十五日而向檢察官供明向被告購買毒品之日期為五月二十五日，因內
      勤檢察官複訊時尚未有通聯紀錄可辯明正確購買毒品日期，致有偵訊筆錄所載
      購買毒品日期與嗣後起訴之購買日期不符等情；惟俟後既經本院訊問並經證人
      戊○○陳述：「日期是檢察官寫的」，「是警員記錯了」等語明確（詳本院卷
      第二十頁背面），且有證人戊○○再於本院調查中自行陳述並結證稱：係以電
      話號碼0000000000號行動電話於五月三十一日，打被告持有之電話
      號碼0000000000號行動電話購買安非他命等語明確已如上述，則本
      院復佐以上開通聯紀錄因而採信證人戊○○確有於五月三十一日向被告購買毒
      品之事實，即屬無違經驗法則（最高法院七十二年度台上字第三九七六號判例
      意旨參照），故被告選任辯護人上開所辯各語，顯非得據為被告未犯罪之有利
      證明，要屬無疑。
    (四)辯護意旨另以：1.「另證人（戊○○）稱其係利用0000000000號電
      話，來作為聯絡買毒品之用，然查於六月一日查獲被告之警員即證人丙○○到
      庭稱，其當日乃打被告家中電話與被告聯絡，並非以該行動電話來聯絡，因此
      證人所稱以該電話聯絡已非無疑」；2.「又該支電話被告固然自稱曾經使用過
      ，但於五月二十七日撞車時已遺失．．．因此是否能以被告無法提出報遺失證
      明，即遽然認定該電話一直為被告所使用，顯然違刑事訴訟法所規定證據法則
      甚明」；3.「又根據鈞院所調閱0000000000號用戶名稱為被告之電
      話通聯紀錄，其與0000000000號電話有多次互打紀錄，更可證明0
      000000000號（辯護狀應係誤載為0000000000號）是否一
      直為被告所使用，尚非無疑」等語（詳本院第一百七十二頁至第一百七十三頁
      辯護意旨狀）。惟查：
      1.證人戊○○於向被告乙○○購買毒品之前，與被告互不認識之事實，已據證
        人戊○○於警訊中供述：「『小青』告訴我，對方叫『小惠』，電話號碼為
        0000000000號」（詳警卷第五頁背面），及被告於警訊中供稱：
        「我不認識『戊○○』，沒有仇恨」等語（詳警卷第三頁），復據證人戊○○確於本院調查中結證稱：確係以0000000000號電話向被告乙○○購買毒品之事實，且有通聯紀錄一份附於偵查卷內可資佐證，已詳述如前
        說明；則證人戊○○倘非以0000000000號行動電話向被告購買毒
        品，則何以證人戊○○為警方查獲時，會有上開行動電話號碼顯示於戊○○
        所有之0000000000號行動電話手機上，致為警員知悉據而聯絡被
        告據以查獲被告販賣毒品之犯行，則辯護意旨辯稱：因此證人所稱以該電話
        聯絡已非無疑云云，顯屬無據而不足採信。
      2.被告於警訊中供稱：「（0000000000號行動電話）我在使用」等
        語明確（詳警卷第二頁背面），並無向警員陳述該行動電話已遺失之事實；
        俟於偵查中及本院調查中始改稱該行動電話已遺失，然經本院查詢結果該行
        動電話於八十九年五月份無報遺失紀錄，業據台灣大哥大股份有限公司函覆
        明確（詳本院卷第一百六十五頁），且本院係以證人戊○○之證述據為認定
        證人戊○○確有以該動電話向被告聯絡購買毒品之事實，並非純以被告無法
        提出報遺失證明而認定該電話一直為被告所使用之唯一證據，則辯護意旨認
        係顯然違刑事訴訟法所規定證據法則云云，即與事實不合而無足採。
      3.辯護意旨另以：0000000000號、0000000000號電話有
        多次互打紀錄，更可證明0000000000號是否一直為被告所使用，
        尚非無疑云云；但查，一人擁有多支行動電話且有互打紀錄，其情形有可能
        係用戶攜帶其一出門，而向留於家中其他家屬使用之另一行動電話聯絡，此
        於社會事實並無違背，亦非絕無可能，被告尚有一八歲兒子黃柏瑋同住（詳
        本院卷第五十八頁戶口名簿影本），則被告上開二支行動電話多次互打紀錄
        ，顯非得據為證明被告並無使用0000000000號行動電話之事實，
        已堪認定。
    (五)辯護意旨另以：「警察僅憑一有瑕疵證人證言，且該證言並非全程錄音，而係
      做完筆錄後採一問一答方式錄音，在經過如此草率程序，即將被告移送，其於
      辦案程序與技巧上已難謂無瑕疵之處，而檢察官亦未盡把關之責，僅在毫無證
      據情況下，將犯罪時間擅訂為五月三十一日．．．於本案中證人戊○○所持有
      毒品，是否係由被告處購得，或係由他人處購得，此應係偵查階段所應查明者
      ，然經調查其證言與其他證據資料，均不足以為被告有罪之論證時，即應諭知
      被告無罪」等語；但查，證人戊○○於遭查獲持有毒品之案件，雖其警訊筆錄
      之錄音雖係做完筆錄後採一問一答方式錄音（詳本院卷第一百六十七頁勘驗筆
      錄），然參以警方於查獲犯罪嫌疑人並製作筆錄時，每因犯罪嫌疑人不願配合
      警訊並製作筆錄及錄音，時有拖延警訊筆錄之製作及空言與本案無關言語等情
      形，故警方為求錄音帶之節省空間、時間起見，實務上乃有做完筆錄後採一問
      一答方式錄音，此乃實務上不得已之措施，惟該警訊筆錄錄音既經本院調查中
      詳為訊問證人戊○○後採為證據，即屬於證據法則上無違。又檢察官依偵查所
      得之證據，足認被告有犯罪嫌疑者，應提起公訴；法院因發見真實之必要、應
      依職權調查證據，此有刑事訴訟法第二百五十一條第一項、第一百六十三條第
      一項明文可據；故如公訴人於偵查中雖因證人戊○○所述購買毒品之時間與公
      訴人依查詢之通聯紀錄時間不符，而公訴人認犯罪時間應以通聯紀錄為正確並
      據以提起公訴，此乃公訴人認被告確有犯罪嫌疑之職權行使，其起訴尚無違法
      可言；而法院於審理中為調查公訴人起訴之犯罪事實是否確有積極證據足為被
      告犯罪之證明，自得依職權調查證據（最高法院六十一年台上字第二四七七號
      判例意旨參照），是辯護人上開所辯各語，亦顯非得據為被告未犯罪之有利證
      明，已可認定。
    綜上所述，被告上開販賣第二級毒品安非他命予戊○○之事實，業據證人戊○○
    到庭指證明確，且有證人戊○○結證稱係以電話號碼0000000000號行
    動電話，於五月三十一日打被告持有之電話號碼0000000000號行動電
    話購買安非他命，及有上開二行動電話之通聯紀錄可為佐證；被告所舉證人甲○○、丁○○、鄧偑君之證詞，均無得採為被告未販賣毒品予證人戊○○之事實，
    已詳述如前；又被告辯護人所辯各語亦無可採為被告未犯罪之有利證明，亦已詳
    為說明如上；此外，復有被告為警查獲時當場扣得之安非他命四小包（毛重）九
    ．五公克佐證，依被告販賣予證人戊○○之安非他命（毛重）一．六公克即值三
    千元，則被告為警扣得之安非他命即至少價值一萬八千元，被告實不可能以四千
    元價款向綽號「山豬」之人購得（詳警卷第一頁背面），及倘如依被告所言係第
    一次買來自行吸食使用，應無可能第一次即購買如此大量之毒品並隨時攜帶在身
    上，被告顯有販賣第二級毒品予不特定人圖利之事實，要屬無疑；事證明確，被
    告上開販賣第二級毒品之犯行洵堪認定，應予依法論科。
二、按安非他命為毒品危害防制條例第二條第二項所規定之第二級毒品，不得非法施
    用、持有或販賣；故核被告乙○○所為，係犯毒品危害防制條例第四條第二項之
    販賣第二級毒品罪；又被告因販賣而持有安非他命之低度行為，為販賣之高度行
    為所吸收，不另論以非法持有第二級毒品罪。爰審酌被告販賣第二級毒品安非他
    命圖利之犯行，足以助長吸食毒品之泛濫，對吸毒者之身心所生危害甚鉅，被告
    犯後猶矢口否認犯罪、毫無悔意，惟販賣之數量非巨、所得非多，及尚無前科，
    有台灣高等法院被告全國前案紀錄表一紙附卷可查等一切情狀，爰從輕量處如主
    文所示之刑，以示儆懲。扣案之第二級毒品安非他命四小包（毛重）九．五公克
    ，為違禁物無訛，爰併依毒品危害防制條例第十八條第一項前段之規定，宣告沒
    收銷燬之。另被告販賣第二級毒品予戊○○之所得計為三千元，亦併依同條例第
    十九條第一項之規定宣告沒收之，如全部或一部不能沒收時，以其財產抵償之。
據上論斷，應依刑事訴訟法第二百九十九條第一項前段，毒品危害防制條例第四條第
二項、第十八條第一項前段、第十九條第一項，判決如主文。
本案經檢察官簡林津鋒庭執行職務。
中      華      民      國      八十九      年  十一  月    二十一    日
                                      臺灣屏東地方法院刑事第二庭
                                          法  官  柯盛益
右正本證明與原本無異。
對於本判決如有不服應於收受送達後十日內向本院提出上訴書狀上訴於台灣高等法院
高雄分院並按他造當事人之人數附具繕本。
                                          書記官  張福山
中      華      民      國      八十九      年    十一  月    二十一    日
附錄本判決論罪科刑法條全文
毒品危害防制條例第四條第二項：
製造、運輸、販賣第二級毒品者，處無期徒刑或七年以上有期徒刑，得併科新台幣七
百萬元以下罰金。


司法院資訊處製作；財團法人民間司法改革基金會備份。
